臺灣士林地方法院行政訴訟判決　
111年度交字第162號
原      告  李家樂  

被      告  臺北市交通事件裁決所

代  表  人  蘇福智  
訴訟代理人  江漢強  
上列當事人間交通裁決事件，原告不服被告中華民國111年5月6
日北市裁催字第22-AV0000000號、同年月10日北市裁催字第22-A
V0000000號裁決，提起行政訴訟，本院判決如下：
    主  文
原告之訴駁回。
訴訟費用新臺幣參佰元由原告負擔。　　
    事實及理由
壹、程序事項：
　　本件原告因不服被告於民國111年5月6日以北市裁催字第22-
    AV0000000號、同年月10日以北市裁催字第22-AV0000000號
    違反道路交通管理事件裁決書（下合稱原處分），分別裁處
    如附表裁罰內容欄所示之裁罰，提起行政訴訟，依行政訴訟
    法第237條之1規定，應適用交通裁決事件訴訟程序，本院並
    依同法第237條之7規定，爰不經言詞辯論，逕為判決。
貳、實體事項：
一、爭訟概要：
　　臺北市政府警察局內湖分局（下稱舉發機關）港墘派出所員
    警查證後，認民眾於111年4月10日檢具違規證據資料檢舉，
    原告駕駛其所有車牌號碼000-0000號自用小客車（下稱系爭
    汽車），分別於如附表違規時間欄所示之時間，行經如附表
    違規地點欄所示之路段，有如附表違規事實欄所示之事實屬
    實，而於如附表所示舉發通知單填單日期欄所示日期，填製
    臺北市政府警察局如附表所示舉發通知單字號欄所示之舉發
    違反道路交通管理事件通知單（下合稱舉發通知單）予以舉
    發車主即原告，並記載如附表所示應到案日期。原告未於到
    案日期前向被告陳述意見，分別於111年5月6日、同年5月10
    日逕向被告申請開立裁決書，被告乃分別於同日作成原處分
    ，依違反如附表違反法條欄所示之規定，裁處如附表裁罰內
    容欄所示之裁罰。原告不服，遂提起本件行政訴訟。
二、原告起訴主張：
　㈠原處分與案發事實有所出入，伊為此交通爭議事件之受害者
    ，當日伊絕無「任意」在車道中暫停，會暫停係因伊當時開
    車行進中，突遭對方來車加速逼近，並意圖在無打方向燈情
    況下，從左側強行切入伊直行之車道，此行徑使伊從中間車
    道被逼到最右車道，差點危及右後方行進中之機車安全。伊
    當下極度恐慌，認為對方行徑已造成行車安全之威脅，遂於
    系爭汽車駛離後方機車後，停車下來對對方車輛拍照存證，
    以便檢舉其危險行為，故當日於車道中暫停，絕非任意之所
    為等語。
　㈡並聲明：原處分撤銷。
三、被告答辯略以：
　㈠卷查本案經舉發機關就違規事實查復，查系爭汽車於前揭時
    、地，有非遇突發狀況，在車道中任意暫停，經檢視民眾提
    供之採證影片（檔案名稱：BLC-8711.MP4），當時天候晴，
    日間視距良好，柏油路面乾燥、無缺陷且無障礙物等情狀，
    並無不能注意之情事，影片開始時間為17：51：20，檢舉人
    車輛於瑞光路358巷與瑞光路口停等紅燈；影片時間17：51
    ：23，前方號誌轉為綠燈，檢舉人車輛自瑞光路358巷穿越
    瑞光路，往瑞光路393巷方向行駛，此時系爭汽車車頭出現
    在畫面右側，行駛於檢舉人車輛右側車道；影片時間17：51
    ：24至30秒，系爭汽車行駛於檢舉人車輛右方往瑞光路393
    巷方向行駛，此時檢舉人車輛亦朝同方向行駛，且明顯朝左
    方偏移；影片時間17：51：31至47秒，兩車駛入瑞光路393
    巷後，系爭汽車以極近之距離，於檢舉人車輛前方自外側車
    道變換車道至內側車道，並於前方無車輛、無事故之情況下
    ，將系爭汽車停於內側車道上，下車往檢舉人車輛方向走去
    ，違規事實明確。有關原告所持理由，參酌臺北高等行政法
    院110年度交上字第383號判決意旨，不該當「突發狀況」之
    情形，況若欲拍攝對方之車牌檢舉其違規行為，尚無須一定
    要由對方車輛前方拍攝，亦不用於車道中任意暫停，增加其
    他用路人之風險。綜上，本件原告之訴為無理由，請依法駁
    回原告之訴。
　㈡並聲明：原告之訴駁回。
四、本院之判斷：
　㈠按「（第1項）汽車駕駛人，駕駛汽車有下列情形之一者，處
    新臺幣六千元以上二萬四千元以下罰鍰，並當場禁止其駕駛
    ：…四、非遇突發狀況，在行駛途中任意驟然減速、煞車或
    於車道中暫停。…（第4項）汽車駕駛人有第一項或前項行為
    者，並吊扣該汽車牌照六個月；…（第5項）汽車駕駛人違反
    第一項、第三項規定者，應接受道路交通安全講習；…」、
    「汽車駕駛人，有下列情形之一者，應接受道路交通安全講
    習：…三、有第四十三條規定之情形。」、「汽車駕駛人有
    下列各款所列條款之一者，除依原條款處罰鍰外，並予記點
    ：…三、有第四十三條…情形之一者，各記違規點數三點。」
    ，道路交通管理處罰條例第43條第1項第4款、第4項前段、
    第5項前段、第24條第1項第3款、第63條第1項第3款分別定
    有明文。又按「汽車除遇突發狀況必須減速外，不得任意驟
    然減速、煞車或於車道中暫停。前車如須減速暫停，駕駛人
    應預先顯示燈光或手勢告知後車，後車駕駛人應隨時注意前
    車之行動。」，道路交通安全規則第94條第2項亦有明定。
    另按「對於違反本條例之行為者，民眾得敘明違規事實或檢
    具違規證據資料，向公路主管或警察機關檢舉，經查證屬實
    者，應即舉發。但行為終了日起逾七日之檢舉，不予舉發。
    」，行為時道路交通管理處罰條例第7條之1定有明文。
　㈡經查，原告駕駛其所有系爭汽車，於上揭時、地，有「非遇
    突發狀況，在車道中暫停」、「非遇突發狀況，在行駛途中
    於車道中暫停（處車主）」事實等情，有舉發通知單、採證
    照片、舉發機關111年5月27日北市警內分交字第1113060219
    號函、汽車車籍查詢資料、駕駛人基本資料、檢舉明細（本
    件違規時間111年4月4日，檢舉日期為111年4月10日，合於
    行為時道路交通管理處罰條例第7條之1之規定）等件附卷可
    稽（見本院卷第40-46、58、72-74、90頁）。
　㈢原告雖主張：伊為此交通爭議事件之受害者，會暫停係因檢
    舉人車輛未打方向燈從左加速逼近強行切入伊直行之車道，
    此行徑使伊從中間車道被逼到最右車道，危及右後方機車安
    全，伊極度恐慌，於駛離後方機車後，停車對對方車輛拍照
    存證，以便檢舉其危險行為，絕非任意於車道中暫停等語。
    經查：
　⒈本院當庭勘驗本件採證影像（檔案名稱：BLC-8711.mp4），
    勘驗結果為：「錄影畫面一開始下方顯示時間為西元2022年
    4月4日，影像時間00：00：00（因錄影畫面所示時間序不清
    楚，故本件勘驗以錄影檔案所示時間為準，下同），可看見
    當時天氣晴，日間光線充足，有聲音。檢舉人車輛正在瑞光
    路358巷停等紅燈（見本院卷第93頁擷取畫面1）。於00：00
    ：02至00：00：05，可看見系爭汽車（如紅色圓框所示）行
    駛於檢舉人車輛右側（見本院卷第94頁擷取畫面2、3）。於
    00：00：06至00：00：09，可聽見喇叭聲，並可看見檢舉人
    車輛超越系爭汽車，欲進入瑞光路393巷（見本院卷第95頁
    擷取畫面4、5），並有以下對話：女聲：小心。於00：00：
    10至00：00：12，可持續聽見喇叭聲，並可看見系爭汽車（
    如紅色圓框所示）行駛於瑞光路393巷外側車道，欲超越檢
    舉人車輛（見本院卷第96頁擷取畫面6、7）。於00：00：13
    至00：00：18，可看見系爭汽車（如紅色圓框所示）向前超
    越檢舉人車輛，向左變換車道至內側車道後，暫停於道路上
    ，其前方無突發事故（見本院卷第97-98頁擷取畫面8至11）
    ，並有以下對話：女聲：我們不是直直地走嗎？男聲：對啊
    。於00：00：20至00：00：27，可聽見喇叭聲，並可看見系
    爭汽車（如紅色圓框所示）暫停於道路上，其前方無突發狀
    況。原告（如藍色圓框所示）從系爭汽車駕駛座下車，並往
    檢舉人車輛方向行走（見本院卷第99-100頁擷取畫面12至14
    ）。」，有勘驗筆錄在卷可按（見本院卷第117-118頁）。
　⒉由上開勘驗結果，可見系爭汽車行駛於臺北市內湖區瑞光路3
    93巷與瑞光路口，進入瑞光路393巷後，自外側車道超越檢
    舉人車輛，向左變換至內側車道，暫停於檢舉人車輛前方之
    道路上，系爭汽車前方無突發狀況，原告並從系爭汽車駕駛
    座下車往檢舉人車輛方向行走，原告駕駛系爭汽車，有非遇
    突發狀況，在車道中暫停之違規事實，應堪認定。原告雖主
    張：伊係為對檢舉人車輛拍照存證，檢舉其未打方向燈從左
    加速逼近強行切入伊直行車道之危險行為等語。然查，道路
    交通管理處罰條例第43條第1項第4款之立法目的在於駕駛人
    若恣意驟然減速、煞車或於車道中暫停，將導致後方車輛應
    變不及而造成追撞，是除非遇有突發狀況影響行車動線而不
    得不然，例如前方發生車禍事故、有倒塌之樹木或其他相類
    程度事件，駕駛人若不立即採取驟然減速、煞車或於車道中
    暫停之措施，即會發生其他行車上之事故或其他人員生命、
    身體之危險等，始足當之，否則依法即嚴禁驟然減速、煞車
    或停車。經核，縱原告所述屬實，其仍得以記下檢舉人車輛
    車牌號碼、擷取系爭汽車行車紀錄器畫面（見本院卷第106
    、109-112頁數）等方式為之，而非必須以系爭汽車於行駛
    途中在車道中暫停之方式處理，原告之主張無解於其「非遇
    突發狀況，在車道中暫停」之違規事實，無從採憑。
五、綜上所述，原告駕駛其所有系爭汽車，於前揭時、地，有「
    非遇突發狀況，在車道中暫停」之違規事實，舉發機關據以
    製單舉發，被告並依道路交通管理處罰條例第43條第1項第4
    款、第4項前段、第5項前段、第24條第1項第3款、第63條第
    1項第3款、違反道路交通管理事件統一裁罰基準及處理細則
    及違反道路交通管理事件統一裁罰基準表之規定，裁處原告
    罰鍰1萬8,000元、記違規點數3點、應參加道路交通安全講
    習、吊扣汽車牌照6個月，核無違誤。是原告訴請撤銷原處
    分，為無理由，應予駁回。
六、本件判決基礎已臻明確，兩造其餘之攻擊防禦方法經本院斟
    酌後，核與判決不生影響，無一一論述之必要，併予敘明。
七、本件第一審裁判費為300元，應由原告負擔，爰確定第一審
    訴訟費用額如主文第2項所示。
八、據上論結，本件原告之訴為無理由，依行政訴訟法第237條
    之7、第237條之8第1項、第98條第1項前段，判決如主文。
中　　華　　民　　國　　111 　年　　8 　　月　　9 　　日
　　　　　　　　　行政訴訟庭　法　官　林宜靜
以上為正本係照原本作成。
如不服本判決，應於判決送達後20日內，向本院提出上訴狀並表
明上訴理由（原判決所違背之法令及其具體內容或依訴訟資料可
認為原判決有違背法令之具體事實），其未載明上訴理由者，應
於提出上訴後20日內向本院補提理由書（上訴狀及上訴理由書均
須按他造人數附繕本，如未按期補提上訴理由書，則逕予駁回上
訴），並應繳納上訴裁判費新臺幣750元。
中　　華　　民　　國　　111 　年　　8 　　月　　9 　　日
                              書記官  鍾堯任

附表：
編號 裁決書日期 裁決書字號 裁決書頁數 違規時間 違規地點 違規事實 違反法條 裁罰內容 舉發通知單填單日期 舉發通知單字      號 應到案日期 舉發通知單頁數 1 111年5月6日 北市裁催字第22-AV0000000號 本院卷第14、48頁 111年4月4日17時50分許 臺北市內湖區瑞光路393巷與瑞光路口 非遇突發狀況，在車道中暫停 第43條第1項第4款、第5項前段、第24條第1項第3款、第63條第1項第3款 罰鍰1萬8,000元，記違規點數3點，並應參加道路交通安全講習 111年5月2日 北市警交字第AV0000000號 111年6月16日前 見本院卷第40頁 2 111年5月10日 北市裁催字第22-AV0000000號 本院卷第12、52頁 111年4月4日17時50分許 臺北市內湖區瑞光路393巷與瑞光路口 非遇突發狀況，在行駛途中於車道中暫停（處車主） 第43條第4項前段 吊扣汽車牌照6個月 111年5月4日 北市警交字第AV0000000號 111年6月20日前 見本院卷第42頁